臺灣基隆地方法院刑事判決　　　　　　　 96年度訴字第609號
公　訴　人　臺灣基隆地方法院檢察署檢察官
被　　　告　乙○○
上列被告因毒品危害防制條例案件，經檢察官提起公訴（96年度
毒偵字第1556號），被告於準備程序進行中，就被訴事實為有罪
之陳述，經本院合議庭裁定由受命法官獨任進行簡式審判程序，
判決如下：
    主    文
乙○○施用第一級毒品，累犯，處有期徒刑柒月，減為有期徒刑
月又拾伍日，如易科罰金，以新臺幣壹仟元折算壹日。
    事    實
一、乙○○有下列前案紀錄，構成累犯：
  (一)前因施用第一級毒品海洛因，違反毒品危害防制條例，經本
    院於民國92年5 月5 日以92年度訴字第73號判決判處有期徒
    刑7 月確定。
  (二)復因恐嚇取財案件，經本院於92年3 月25日以92年度訴字第
    80號判決判處有期徒刑8 月，與上開案件經本院以93年度聲
    字第267 號裁定應執行有期徒刑1 年2 月，嗣於93年8 月30
    日縮短刑期，刑期期滿執行完畢。
  (三)又因施用第一級毒品海洛因，違反毒品危害防制條例案件，
    經本院於94年6 月13日以94年度訴字第412 號判決判處有期
    徒刑9 月確定。
  (四)再因施用第一級毒品海洛因，違反毒品危害防制條例案件，
    經本院於94年8 月18日以94年度訴字第674 號判決判處有期
    徒刑8 月確定。
  (五)又因偽造文書案件，經本院簡易庭於94年10月24日，以94年
    度瑞簡字第94號判決判處有期徒刑5 月，如易科罰金，以30
    0 元折算1 日確定。與上開(四)所示案件，經本院以95年度聲
    字第53號裁定應執行有期徒刑1 年確定。並與上開(三)所示案
    件合併執行，於96年2 月16日縮短刑期假釋出監，刑期至96
    年4 月15日期滿，假釋未經撤銷，未執行之刑，以已執行論
    ，視為執行完畢。
二、乙○○前因施用第一級毒品，經本院裁定送觀察、勒戒後，
    因無繼續施用毒品之傾向，於90年4 月26日執行完畢釋放出
    所，經台灣基隆地方法院檢察署於90年4 月23日，以90年度
    毒偵字第589 號不起訴處分確定。復因第一級毒品案件，經
    本院以91年度毒聲字第880 號裁定觀察、勒戒後，認有繼續
    施用毒品之傾向，經本院於92年1 月10日以92年度毒聲字第
    100 號裁定令入戒治處所施以強制戒治，嗣經本院於92年6
    月30日以92年度毒聲字第543 號裁定停止戒治付保護管束，
    保護管束期間至93年1 月28日期滿（嗣於93年1 月9 日因法
    律變更而不必執行其強制戒治殘餘之療程），並由臺灣基隆
    地方法院檢察署檢察官提起公訴，經本院於於92年5 月5 日
    以上開一、(一)所示之92年度訴字第73號判決判處有期徒刑7
    月確定。詎其猶不知戒除施用毒品惡習，復基於施用第一級
    毒品海洛因之犯意，於96年4 月22日下午16時30分許，在其
    位於台北縣瑞芳鎮○○路108 號住處，以將海洛因置入注射
    針筒（未扣案）內再摻水混合後注射，非法施用第一級毒品
    海洛因1 次。嗣警方於同年月24日依法通知乙○○主動到案
    ，乙○○即主動向員警坦承施用毒品犯行，而願意接受裁判
    ，且採集其尿液送驗結果呈嗎啡、可待因陽性反應，而知上
    情。
三、案經臺北縣警察局瑞芳分局報告臺灣基隆地方法院檢察署檢
    察官偵查起訴。
    理　　由
一、本件被告乙○○所犯者非為死刑、無期徒刑、最輕本刑為3
    年以上有期徒刑之罪或高等法院管轄第一審案件，其於準備
    程序進行中，先就被訴事實為有罪之陳述，經告知其簡式審
    判程序之旨，並聽取公訴人之意見後，本院依刑事訴訟法第
    273 條之1 第1 項之規定，裁定由受命法官獨任進行簡式審
    判程序，合先敘明。
二、上開施用第一級毒品海洛因之犯罪事實，業經被告於本院審
    理中自白不諱。被告於96年4 月24日為警所採集之尿液，經
    送檢驗結果，確呈施用第一級毒品海洛因代謝後之鴉片類陽
    性反應（尿液中嗎啡成分高達6807ng/ml）乙 節，亦有臺灣
    檢驗科技股份有限公司濫用藥物尿液檢驗報告1 份附卷可稽
    。足證被告自白與事實相符，堪以採信。又被告有如事實欄
    一、二所示前案紀錄及觀察勒戒、強制戒治之事實等情，亦
    有臺灣高等法院被告前案紀錄表存卷可參。綜上所陳，被告
    於前次觀察、勒戒於90年4 月26日執行完畢，5 年內業已再
    犯上述如事實欄一、(一)、(三)、(四)所示施用毒品，而違反毒品
    危害防制條例案件，分別經法院判處罪刑確定，其又於於96
    年4 月22日下午16時30分許，施用第一級毒品海洛因，罪證
    明確，犯行洵堪認定，自應依法論科。
三、論罪科刑：
  (一)最高法院於95年5月9日所作成之95年度第7 次刑事庭會議決
    定略以：毒品危害防制條例於92年7月9日修正公布，自93年
    1月9日起施行，其中第20條、第23條將施用毒品之刑事處遇
    程序，區分為「初犯」及「5年內再犯」、「5年後再犯」。
    依其立法理由之說明：「初犯」，經觀察、勒戒或強制戒治
    後，應為不起訴處分或不付審理之裁定；經觀察、勒戒或強
    制戒治執行完畢釋放後，「5 年內再犯」者，因其再犯率甚
    高，原實施之觀察、勒戒及強制戒治既已無法收其實效，爰
    依法追訴或裁定交付審理。至於經觀察、勒戒或強制戒治執
    行完畢釋放後，「5 年後再犯」者，前所實施之觀察、勒戒
    或強制戒治已足以遮斷其施用毒品之毒癮，為期自新及協助
    其斷除毒癮，仍適用「初犯」規定，先經觀察、勒戒或強制
    戒治之程序。從而依修正後之規定，僅限於「初犯」及「 5
    年後再犯」二種情形，始應先經觀察、勒戒或強制戒治程序
    。倘被告於5年內已再犯，經依法追訴處罰，縱其第3次（或
    第3 次以上）再度施用毒品之時間，在初犯經觀察、勒戒或
    強制戒治執行完畢5年以後，已不合於「5年後再犯」之規定
    ，且因已於「5 年內再犯」，顯見其再犯率甚高，原實施觀
    察、勒戒或強制戒治，已無法收其實效，即應依該條例第10
    條處罰等語。是故，本案判斷重點在於被告於最近一次接受
    觀察、勒戒或強制戒治執行完畢釋放後5 年內，如曾因施用
    毒品而經依法追訴處罰，縱本次施用毒品之時間在最近一次
    觀察、勒戒或強制戒治程序執行完畢釋放5 年後，因不合於
    「5 年後再犯」之要件，依法仍應依毒品危害防制條例第10
    條之規定處罰。查，被告於本案前最近一次接受觀察、勒戒
    執行完畢之時間為90年4 月26日，業如上述，而被告於本案
    前最近一次施用毒品時間即本院94年度訴字第674 號確定判
    決書內所認定之94年8 月25日，被告於本案前最近一次施用
    毒品時間既係於最近一次觀察、勒戒執行完畢後5 年內所犯
    ，則被告自有前揭最高法院決議內容所稱「經觀察勒戒或強
    制戒治執行完畢後，於5 年內已再犯，經依法追訴處罰，縱
    其本案第3 次（或第3 次上）再度施用毒品之時間，在初犯
    經觀察、勒戒或強制戒治執行完畢5 年以後，已不合於5 年
    後再犯之規定，且因已於5 年內再犯，顯見其再犯率甚高，
    原實施觀察、勒戒或強制戒治，已無法收其實效，即應依該
    條例第10條處罰」之適用。
  (二)按海洛因係毒品危害防制條例第2 條第2 項第1 款所定之第
    一級毒品，被告予以施用，核其所為，係犯毒品危害防制條
    例第10條第1 項之施用第一級毒品罪。被告施用第一級毒品
    海洛因前持有第一級毒品海洛因之低度行為，應為施用之高
    度行為所吸收，不另論罪。被告有事實欄所載之前案紀錄暨
    科刑執行情形，有臺灣高等法院被告前案紀錄表在卷可稽，
    其於受有期徒刑之執行完畢後，5 年內故意再犯有期徒刑以
    上之本罪，為累犯，應依刑法第47條第1 項之規定加重其刑
    。被告係於96年4 月24日晚上22時許，經警方依法通知而主
    動到案，並主動向員警坦承施用毒品犯行，，並同意採集尿
    液送驗，接受裁判，有其警詢筆錄及查承辦員警出具之報告
    在卷可稽，被告已符自首要件，就其施用第一毒品部分之犯
    行應依刑法第62條前段之規定減輕其刑，並依法先加後減。
    審酌被告前經2 次觀察勒戒與強制戒治處分（於93年1 月9
    日因法律變更而未執行強制戒治整個療程）後仍不思戒除毒
    癮，再犯本件施用第一級毒品犯行，顯見其甚難戒斷施用毒
    品行為，而有予以隔離幫助其戒除之必要，且施用毒品對於
    社會治安構成潛在威脅，惟斟酌其犯罪後終能坦承犯行，而
    施用毒品係屬自損生命之犯罪態樣，且被告於96年6 月底為
    戒除毒癮，而與瑞芳長老教會接觸，努力透過宗教信仰之力
    量，按照醫師囑咐服藥控制戒斷症狀，並按時向家人回報行
    蹤，積極參與教會禱告活動，幫助教會清潔等工作等情，此
    有該教會出具之函文在卷可按，等及其他一切情狀，從輕量
    處如主文所示之刑，以示懲儆。
  (三)又被告行為後，中華民國九十六年罪犯減刑條例業於96年7
    月4 日公布，並自同年7 月16日起施行，依該條例第2 條第
    1 項3 款規定：犯罪在96年4 月24日以前者，除中華民國九
    十六年罪犯減刑條例另有規定外，有期徒刑、拘役或罰金，
    減其刑期或金額2 分之1 ，且依本條例應減刑之罪，未經判
    決確定者，於裁判時，減其宣告刑。依前項規定裁判時，應
    於判決主文同時諭知其宣告刑及減得之刑，同條例第7 條亦
    有明定。再按犯最重本刑為5 年以下有期徒刑以下之刑之罪
    ，依本條例規定減為6 月以下有期徒刑、拘役者，應於為減
    刑裁判時，併諭知易科罰金折算之標準，中華民國九十六年
    罪犯減刑條例第9 條復有明定，且減刑後之易科罰金或易服
    勞役之折算標準，仍宜照原標準定之，此觀之法院辦理九十
    六年度減刑案件應行注意事項第16點規定即明。查本件被告
    所犯上述罪之犯罪日期，在96年4 月24日前，且符合上述減
    刑條例得予減刑之規定，故爰於宣告刑後諭知其減得之刑，
    並諭知易科罰金之折算標準。
四、檢察官併案辦理意旨略以：臺灣基隆地方法院檢察署96年度
    毒偵字第1808號被告乙○○違反毒品危害防制條例案件，被
    告於96年6 月16日16時許，在其位於台北縣瑞芳鎮○○路10
    8 號住處，以將海洛因置入注射針筒內再摻水混合後注射，
    非法施用第一級毒品海洛因1 次。因其犯罪事實與本案之犯
    罪事實，具有實質上一罪之關係，為事實上之同一案件，故
    移請本院併案辦理云云。惟按刑法第56條修正理由之說明，
    謂「對連續犯同一罪名之罪者，均適用連續犯之規定論處，
    不無鼓勵犯罪之嫌，亦使國家刑罰權之行使發生不合理之現
    象。」「基於連續犯原為數罪之本質及刑罰公平原則之考量
    ，爰刪除有關連續犯之規定」等語，即係將本應各自獨立評
    價之數罪，回歸本來就應賦予複數法律效果之原貌。因此，
    就刑法修正施行後多次施用毒品之犯行，採一罪一罰，始符
    合立法本旨。又集合犯係指立法者所制定之犯罪構成要件中
    ，本即預定有數個同種類行為而反覆實行之犯罪而言。故是
    否集合犯之判斷，客觀上，自應斟酌法律規範之本來意涵、
    實現該犯罪目的之必要手段、社會生活經驗中該犯罪必然反
    覆實行之常態及社會通念等；主觀上，則視其反覆實施之行
    為是否出於行為人之一個犯意，並秉持刑罰公平原則，加以
    判斷之。稽以行為人施用毒品之原因，不一而足，其多次施
    用毒品之行為，未必皆出於行為人之一個犯意決定；且觀諸
    毒品危害防制條例第10條第1 項、第2 項施用毒品罪之構成
    要件文義衡之，實無從認定立法者本即預定該犯罪之本質，
    必有數個同種類行為而反覆實行之集合犯行，故上開施用毒
    品罪，應非集合犯之罪。又行為人各次施用毒品之行為，均
    係為滿足各該次之毒癮，於滿足毒癮後，該次行為即已完成
    ；是各次均為各自獨立之行為，各具獨立性，其前後次施用
    毒品行為間，自無密切不可分之關係，各自獨立構成同一施
    用毒品罪責，顯然不合接續犯之構成要件（最高法院96年度
    第9 次刑庭會議決議參照）。本案被告施用第一級毒品之時
    間為96年4 月22日，係在95年7 月1 日刑法修正施行後，已
    無連續犯之適用，且移送併辦之施用第一級毒品海洛因犯行
    ，犯罪時間係96年6 月16日16時許，與本案犯罪時間相隔將
    近2 月之久，無時間密切關係可言，在主觀上，被告顯非在
    「密切接近」之一定時間，基於毒品成癮性之一次決意，即
    反覆、延續性之行為觀念而為，故於刑法評價上，依社會健
    全觀念，要難認彼此具有集合犯或接續犯之一罪性質。檢察
    官併辦意旨主張被告併辦部分之犯行與本案部分之犯行，係
    屬集合犯或接續犯之實質上一罪之同一案件，即非有據，本
    院就併辦部分無法逕予審究，應退回檢察官另為適法處理。
據上論斷，應依刑事訴訟法第273 條之1 第1 項、第299 條第1
項前段，毒品危害防制條例第10條第1 項，刑法第11條前段、第
47條第1 項、第62條前段、第41條第1 項前段，中華民國九十六
年罪犯減刑條例第2 條第1 項第3 款、第7 條、第9 條，判決如
主文。
本案經檢察官甲○○到庭執行職務。
中　　華　　民　　國　　96　　年　　9 　　月　　17　　日
                  刑事第三庭法  官  黃永定
以上正本證明與原本無異。
對於本件判決如有不服，應於收受送達後10日內，向本院提出上
訴書狀，上訴於臺灣高等法院，並按他造當事人之人數附具繕本
。
中　　華　　民　　國　　96　　年　　9 　　月　　17　　日
                            書記官  劉珍珍
附錄本案論罪科刑法條：
毒品危害防制條例第10條第1項
施用第一級毒品者，處六月以上五年以下有期徒刑。
施用第二級毒品者，處三年以下有期徒刑。
